臺灣高等法院臺中分院刑事判決　　　　　　 九十三年度上更（一）字第一五三號
　　　上　訴　人　臺灣南投地方法院檢察署檢察官
　　　被　　　告　丙○○
　　　選任辯護人　吳榮昌　律師
右上訴人因違反毒品危害防制條例案件，不服臺灣南投地方法院九十年度訴字第五四
號中華民國九十年七月十八日第一審判決（起訴案號：臺灣南投地方法院檢察署八十
九年度偵字第二四二九號），提起上訴，經最高法院發回更審，本院判決如左：
      主    文
原判決關於被訴幫助販賣第二級毒品部份撤銷。
丙○○共同連續販賣第二級毒品，處有期徒刑柒年貳月，扣案之安非他命壹包（淨重
○．二四公克、包裝重○．二四公克）沒收銷燬之，販賣第二級毒品所得之新臺幣壹
仟伍佰元沒收，如全部或一部不能沒收，以其財產抵償之。
      事    實
一、丙○○因施用毒品甫於八十九年二月二十七日自南投看守所附設勒戒處出所，詎
    不知悔改，意圖營利，與乙○○（另案由臺灣南投地方法院審結）基於轉售第二
    級毒品安非他命之概括犯意連絡，先由乙○○向不詳姓名年籍，綽號「阿賜」之
    成年男子，以每包新臺幣（以下同）一或二千元之代價販入數量不詳之第二級毒
    品安非他命後，予以分裝，再將部份置於丙○○位於南投縣草屯鎮○○路三七號
    之居所，以當購買毒品者連絡乙○○欲購買毒品時，由乙○○指示購買者至丙○○上開居所交易或由購買者直接至丙○○上開居所向丙○○購買毒品之方式，先
    後由丙○○於八十九年六月二十五日、六月二十八日在上開處所，以每次交付半
    錢約一點九公克之數量，分別以一千元、五百元之代價連續販售第二級毒品安非
    他命予張永正二次，販賣所得共計為一千五百元。嗣於八十九年七月十日十八時
    五十分許，為警在丙○○上開居所查獲丙○○及乙○○，並在乙○○身上扣得第
    一級毒品海洛因二包（合計淨重○‧九五公克、包裝重○‧五三公克）、第二級
    毒品安非他命一包（淨重○‧二四公克、包裝重○‧二四公克），另於丙○○居
    所扣得玻璃管吸食器二支及塑膠分裝空袋六十個，而得知上情。
二、案經南投縣警察局草屯分局報告臺灣南投地方法院檢察署檢察官偵查起訴。
      理    由
一、訊據被告丙○○堅決否認有何共同販賣毒品犯行，辯稱：因乙○○有事前來我居
    所，我有時會幫乙○○將毒品交給對方，因他在我家，我拿下去比較方便，只有
    乙○○有在場時，才會將毒品拿出來給要買的人，且證人張永正所稱購入之安非
    他命毒品是我和張永正向乙○○買的，並無販賣毒品云云。惟查：(一)右揭事實，
    業據被告於原審坦承：「乙○○剛好有事在我家，我幫他拿毒品交給人」「我是
    載乙○○去交易，且是因乙○○之要求」，於本院前審供稱：「（你幫乙○○拿
    給買毒品的人有幾次？）答稱：二、三次。有一次一千元，有一次四、五百元。
    二次都是拿安非他命，時間不記得」等語（原審卷第五十九頁，本院上訴卷第三
    十五頁）。核與證人張永正於警訊中證稱：「（問：你所吸食之安非他命是向何
    人所購買？如何購買？價格多少？）答稱：我都向乙○○（綽號叫二齒）及丙○○購買，我都打乙○○之行動電話後至乙○○家裡交易毒品，或至丙○○住處與
    丙○○交易，我每次以新臺幣購買半錢約一點九公克之安非他命」、「（你曾向
    乙○○及丙○○購買幾次毒品？時間地點為何？）答稱：我向丙○○購買二次安
    非他命，第一次是八十九年六月二十五日，地點是丙○○住處，第二次八十九年
    六月二十八日，也在丙○○住處：：」等語（偵查卷第八頁反面、第九頁），於
    偵查中證稱：「（問：丙○○有無拿安非他命給你吸食？）答稱：有，三次，第
    一次是八十九年六月八日中午十二點左右在丙○○家給我，第二次是六月中旬在
    丙○○家給我，第三次是六月二十八日凌晨一點左右：：」、「（問：乙○○毒
    品放在丙○○家？）答稱：是」、「（問：你向丙○○拿安非他命，何人在場？
    ）答稱：甲○○，是六月中旬和六月二十八日那二次，甲○○都有在場」、「（
    問：甲○○在那邊做什麼？）答稱：他在丙○○家等乙○○拿海洛因來賣他」、
    「（問：為何要到丙○○家等？）答稱：很多警察在找乙○○，他會怕，所以叫
    甲○○在丙○○家等：：」、「（問：你們六月二十八日凌晨一、二點在丙○○
    家做什麼？）答稱：甲○○向乙○○買海洛因，買一千元，我有看到甲○○拿錢
    給乙○○」等語（偵查卷第五十一頁正、反面，第八十四頁反面），於原審證稱
    ：「（問：你在偵查中說有一次是跟丙○○一起去乙○○家向其買安非他命，並
    一起吸食是否實在？）答稱：不實在，是乙○○要求我這樣說的」、「（問：乙○○是否將海洛因、安非他命借放在被告家中，若有人要買就到被告家中取貨？
    ）答稱：是」、「（問：是否有看到甲○○向乙○○買毒品，並當場注射並且拿
    錢給乙○○？）答稱：是，當時是在被告丙○○家中買的」等語（原審卷第三十
    九頁）。證人甲○○於警、偵訊中證稱：「乙○○與丙○○是朋友關係，乙○○
    有時候都將毒品寄放在丙○○住處，或者叫購買者至丙○○住處拿毒品」、「：
    而丙○○是替乙○○推銷及轉售毒品」、「（問：曾由丙○○拿毒品給要買毒品
    的人否？）答稱：有，時間大約是乙○○被抓前一個多月」、「（問：你有無在
    丙○○家向乙○○買毒品，然後在丙○○家施打？）答稱：有，是施打海洛因，
    那時張永正在」、「我碰到張永正兩次」等語互核大致相符（偵查卷第十一頁正
    、反面，第九十六頁正、反面），足認被告已參與共同販賣第二級毒品安非他命
    之行為。又同案被告乙○○亦於八十九年七月十一日警訊中就上情供承：「我都
    向一名綽號叫阿賜年籍不詳之男子購買毒品」、「都由阿賜打電話給我問我要不
    要買毒品，再約於不特定地點交易，確實時間、地點我忘了。我每次新臺幣二千
    元或一千元購買一小包海洛因或安非他命」「（問：據甲○○供稱你有時候將毒
    品寄放於丙○○住處，或是叫購買者至丙○○住處拿毒品，是否屬實？）答稱：
    屬實」、「（問：據張永正供稱，你都將毒品藏放於丙○○住處，而張永正向你
    購買安非他命二十幾次，最近幾次都是將錢交給你後再去丙○○住處拿毒品，是
    否屬實？）答稱：屬實」等語（偵查卷第十三頁正、反面，第十四頁），堪認上
    開證人張永正及甲○○所證各節為真實，且張永正係被告之表弟，甲○○與被告
    為朋友關係，亦經被告供承在卷（偵查卷第六頁反面），彼等間宿無怨隙，自無
    設詞誣陷之理，被告辯稱未與乙○○共同販賣毒品云云，顯係卸責之詞，不足採
    信。(二)雖同案被告乙○○於上開警訊中同日即改稱：丙○○沒有替我轉售毒品（
    偵查卷第十四頁反面），且於原審供稱警訊中遭刑求（見原審卷第十九頁），證
    人張永正於偵查中翻異前詞否認曾向被告購買毒品（偵查卷第五十、第五十一頁
    反面、原審卷第十八頁），證人甲○○嗣否認見過被告將毒品交予張永正，且辯
    稱未向乙○○購毒，其如是說係遭警察威脅，而其在警訊供稱被告有替乙○○推
    銷及轉售毒品一情，於原審先指稱係聽聞綽號「志明」的朋友提及，於本院更一
    審則指稱係遭警察脅迫所致（偵查卷第五十七頁反面、原審卷第十八頁、本院更
    一審卷第六十九頁）云云，然當事人或證人於案發時之供述較少權衡利害得失或
    受他人干預，依經驗法則，較之事後翻異之詞為可信，且證人張永正及甲○○所
    證各節為真實，已詳如上述之理由，再證人張永正亦已於原審證稱，乙○○曾向
    其表示要其於開庭時陳述係渠與被告共同向乙○○購買毒品等不實證言（見原審
    卷第三十九頁），已如前述，足見證人張永正上開翻異前詞係受乙○○不當干預
    ，而有互為矛盾之處，更可見乙○○對被告有袒護之嫌，參諸同案被告乙○○於
    本院更一審供稱：「（問：你在警察局供述是否實在？）他們問的我都答是，因
    為我會害怕，有警察打我，但不是問筆錄的人打我，也不是抓我的人打我，但我
    不知道是何人叫何名字打的。我身上沒有外傷，但不保證沒有內傷，我當時沒有
    驗傷，無診斷書。」等語（見本院更一審卷第六十六頁）；證人甲○○於本院更
    一審證稱：「（問：警訊中供述是否實在？）不實在，因為警察說要打我，我不
    知道哪一位警察，只知道是他們裡面的警察。」「（問：是否在庭之警員洪宗猷
    打你？）我不記得了。」等語（見本院更一審卷第七十、七十一頁），渠等在無
    外傷及診斷書為憑之情形下，亦無法提出俾供查證之有利證據，徒憑己意事後任
    意指陳遭警察刑求，可信性已非無疑，復參諸證人即南投縣警察局草屯分局警員
    洪宗猷於本院更一審證稱：「（問：乙○○、甲○○警訊筆錄是你製作？）都是
    根據他們自由意志下陳述，我記載的，沒有對他們刑求。」「（問：他們兩人供
    述，警訊中有警員對他們恐嚇逼供？）沒有這回事，當時他們二人沒有受傷。」
    「警訊都是依照受訊人陳述記載，如果有任何問題，在偵查中可以向檢察官提出
    。而張永正、甲○○在乙○○的案子第一次在南投地院供述與警訊中之供述一致
    ，那一次我也有出庭，他們也都是與警訊供述一樣，後來他們會再聯絡，可能會
    幫被告講話。」等語（見本院更一審卷第七十一至七十三頁），再參酌上開乙○○既有不當干預證人張永正之證詞，自亦不排除證人甲○○之上開翻異之證詞亦
    有受不當介入干預之可能，致證人張永正及甲○○等事後串飾翻異前詞，是自以
    前開證人等與警、偵訊中所證互核相符各節為可採，而乙○○與甲○○所供遭警
    刑求，亦乏事証証明，不足採信。(三)又我國查緝毒品之施用或販賣一向執法甚嚴
    ，對於販賣毒品者尤科以重度刑責，且毒品量微價高，販賣者率有暴利可圖，茍
    非意圖販賣營利，一般人焉有可能甘冒重度刑責而販賣毒品，依前述之推論，被
    告販賣第二級毒品當有營利之意圖，自亦足認定。此外，復有在乙○○身上扣得
    第一級毒品海洛因二包（經原審送請檢驗，白粉兩包均含有第一級毒品海洛因成
    分，合計淨重○‧九五公克、包裝重○‧五三公克）、第二級毒品安非他命一包
    （經原審送請檢驗，係第二級毒品甲基安非他命，淨重○‧二四公克、包裝重○
    ‧二四公克），分別有法務部調查局八十九年十月二十六日（八九）陸（一）字
    第八九○七五四七四號檢驗通知書及00000000號鑑定通知書各一紙在卷
    可按。事證明確，被告右揭販賣第二級毒品之犯行，堪以認定，應予依法論科。
二、按安非他命業經公告列為第二級毒品，係毒品危害防制條例第二條所稱之毒品，
    不得販賣、轉讓及施用。核被告丙○○所為，係犯毒品危害防制條例第四條第二
    項之販賣第二級毒品罪。其持有第二級毒品安非他命後進而加以販賣，其持有之
    低度行為為販賣之高度行為所吸收，不另論罪。被告先後多次販賣第二級毒品安
    非他命之犯行，時間緊接、方法相同，觸犯犯罪構成要件相同之罪，顯係基於概
    括犯意為之，應依連續犯之規定論以一罪。被告丙○○就上開連續販賣第二級毒
    品犯行，與乙○○有犯意聯絡及行為分擔，俱為共同正犯。公訴人認被告係幫助
    乙○○販賣毒品，所犯為幫助販賣第二級毒品罪嫌，惟查被告係將乙○○販賣之
    毒品交予購買者，並向購買者收取價金，業已參與販毒之行為，應與乙○○共犯
    販賣第二級毒品之罪，公訴人指僅係幫助販賣云云，尚有未洽，附此敘明。乃原
    審未察，就被告上開部份犯行，遽為無罪諭知，顯有未合，檢察官上訴意旨指謫
    原判決此部份不當，為有理由，應由本院予以撤銷改判，爰審酌被告明知第二級
    毒品安非他命係違禁物品仍予賣出，助長施用毒品之惡習，戕害他人健康、犯罪
    時間之長短，所得利益多寡及犯後態度等一切情狀，量處如主文第二項所示之刑
    示懲。又扣案之第二級毒品安非他命一包（淨重○‧二四公克、包裝重○‧二四
    公克），既屬查獲之毒品，應依毒品危害防制條例第十八條第一項前段之規定，
    併予宣告沒收銷燬之。扣案之另第一級毒品海洛因二包，係乙○○所有，與被告
    所犯販賣第二級毒品之行為無涉，且已在被告另犯之轉讓第一級毒品罪中諭知沒
    收銷燬，即不再為其他之處分，至扣案之玻璃管吸食器二支，業經臺灣南投地方
    法院檢察署八九年毒偵字第一二九一、一三五○號之不起訴處分書確定，於八十
    九年七月三十一日扣案沒收處分，有臺灣南投地方法院八十九年九月二十一日投
    院鳴刑廉九十訴五四字第一五五○九號函在卷可按，另塑膠分裝空袋六十個，業
    據被告供承：為其所有且係供自己施用毒品所用等語在卷，是顯非屬上開販賣犯
    行所用之物，均不另予宣告沒收，附此敘明。又被告販賣毒品所得之一千五百元
    ，應依毒品危害防制條例第十九條第一項宣告沒收，如全部或一部不能沒收，以
    其財產抵償之。
三、(一)公訴意旨另以：被告丙○○基於幫助乙○○販賣第一級毒品海洛因、第二級毒
    品安非他命之概括犯意，自八十九年年六月中旬某日起至同年七月五日止，提供
    其位於南投縣草屯鎮○○路三七號之居所，供乙○○藏放並販賣第二級毒品安非
    他命，若有人欲向乙○○購買上開毒品時，乙○○即指示欲購買毒品者至丙○○
    上開居所交易。於同年七月三日、同年七月五日，另有不詳姓名之人，至上址向
    乙○○購買重量不詳毒品安非他命，被告以此方式，連續幫助乙○○販賣第二級
    毒品安非他命，因認被告此部分亦另涉有幫助販賣第二級毒品罪嫌。(二)按犯罪事
    實應依證據認定之，無證據不得推定其犯罪事實；不能證明被告犯罪或其行為不
    罰者，應諭知無罪之判決，刑事訴訟法第一百五十四條、第三百零一條第一項分
    別定有明文。(三)訊據被告堅決否認有此部分之幫助販賣毒品之犯行，而公訴人認
    被告此部分亦涉有幫助販賣第二級毒品之罪嫌，無非係以證人張永正及甲○○於
    偵查中之證述為其主要論據。經查：證人甲○○偵查中並未有指明何人向乙○○
    曾於上開時地購買安非他命，而證人張永正於偵查中雖證稱：伊有見過不詳姓名
    之人於同年七月三日、七月五日，在丙○○家中，向乙○○購買毒品安非他命等
    語，然證人張永正對於八十九年七月三日、五日至丙○○居所，向乙○○購買毒
    品之不詳人士究為何人？交易價格、數量為何？等重要事項均未能證稱詳實，復
    查無其他積極證據足資認定乙○○於上開時地，販賣毒品之對象、毒品之種類、
    數量及價格等構成要件事實，自無從僅憑證人張永正模糊不確定之證詞，推認乙○○確於八十九年年七月三日、七月五日有張永正所證稱之販賣毒品犯行，證人
    張永正、甲○○之證詞有上開瑕疵可指，揆諸首開判例意旨，自不得遽為不利被
    告事實之認定，公訴人所指之證據不足以認定被告此部分犯罪，此外，復查無其
    他積極證據足資證明被告有何公訴人所指此部分之幫助販賣第二級毒品之犯行，
    原應為無罪之諭知，惟公訴意旨認此部分犯行與前揭論罪科刑犯行部分，有連續
    犯關係，屬裁判上一罪，依審判不可分之原則，亦為起訴效力所及，故不另為無
    罪之諭知，附此敘明。
據上論結，應依刑事訴訟法第三百六十九條第一項前段、第三百六十四條、第二百九
十九條第一項前段、毒品危害防制條例第四條第二項、第十八條第一項前段、第十九
條第一項，刑法第十一條前段、第二十八條、五十六條，判決如主文。
本案經檢察官丁○○到庭執行職務。
中      華      民      國    九十三     年       十      月     五     日
                                   臺灣高等法院臺中分院刑事第十一庭
                                         　審判長法　官  蕭  錦  鍾
                                                 法　官  黃  日  隆
                                               　法　官  胡  森  田
右正本證明與原本無異。
如不服本判決應於收受送達後十日內向本院提出上訴書狀，其未敘述上訴之理由者並
得於提起上訴後十日內向本院補提理由書（均須按他造當事人之人數附繕本）。
                                                 書記官  蘇  昭  文
中     華     民     國     九十三     年      十      月      五       日
附錄本案論罪科刑法條：
毒品危害防制條例第四條：
製造、運輸、販賣第一級毒品者，處死刑或無期徒刑；處無期徒刑者，得併科新臺幣
一千萬元以下罰金。
製造、運輸、販賣第二級毒品者，處無期徒刑或七年以上有期徒刑，得併科新臺幣七
百萬元以下罰金。
製造、運輸、販賣第三級毒品者，處五年以上有期徒刑，得併科新臺幣五百萬元以下
罰金。
製造、運輸、販賣第四級毒品者，處三年以上十年以下有期徒刑，得併科新臺幣三百
萬元以下罰金。
製造、運輸、販賣專供製造或施用毒品之器具者，處一年以上七年以下有期徒刑，得
併科新臺幣一百萬元以下罰金。
前五項之未遂犯罰之。
                                                              　　　　　Ｆ
